臺灣南投地方法院刑事判決
110年度審交訴字第19號
公  訴  人  臺灣南投地方檢察署檢察官 
被      告  洪維新


                    （現於法務部○○○○○○○○強制戒治中）
上列被告因肇事逃逸等案件，經檢察官提起公訴（110年度偵字
第998號），因被告於準備程序中就被訴事實為有罪之陳述，經
告以簡式審判程序之旨，並聽取當事人意見後，本院合議庭裁定
行簡式審判程序，判決如下：
    主    文
洪維新犯過失傷害罪，處拘役伍拾日，如易科罰金，以新臺幣壹
仟元折算壹日。又犯駕駛動力交通工具發生交通事故，致人傷害
而逃逸罪，累犯，處有期徒刑柒月。
    犯罪事實
一、洪維新於民國109年12月18日上午，騎乘車牌號碼000-000號
    普通重型機車搭載廖秀雯，沿南投縣草屯鎮成功路由北往南
    方向行駛，於同日11時51分許，行經成功路1段與慧音巷有
    號誌交岔路口時，本應注意汽車行駛至交岔路口，行進應遵
    守燈光號誌，而依當時天候晴、日間自然光線、視距良好、
    柏油路面乾燥無缺陷、無障礙物等情，並無不能注意之情事
    ，竟疏未注意及此，貿然闖越紅燈進入路口，適有林孟穎騎
    乘車牌號碼000-000號普通重型機車，沿慧音巷由西往東方
    向行經該路口，洪維新騎乘之機車因而與林孟穎騎乘之機車
    發生碰撞，致使林孟穎人車倒地，受有右側前臂挫傷、右側
    食指擦傷、右側中指擦傷、右側膝部擦傷等傷害。詎洪維新
    見此情狀，竟未予救護、報警處理、撥叫救護車或留下聯絡
    方式，而基於肇事逃逸之犯意，逕駕車逃離現場。嗣經獲報
    員警調閱路口監視器影像，始循線查獲上情。
二、案經林孟穎訴由南投縣政府警察局草屯分局報告臺灣南投地
    方檢察署檢察官偵查起訴。
　　理    由
一、本件被告洪維新所犯係死刑、無期徒刑或最輕本刑為3年以
    上有期徒刑或高等法院管轄第一審案件以外之罪，其於準備
    程序期日就被訴事實為有罪之陳述，經本院告知簡式審判程
    序之旨，並聽取公訴人及被告之意見後，經合議庭依刑事訴
    訟法第273條之1第1項規定，裁定由受命法官獨任進行簡式
    審判程序，是依刑事訴訟法第273條之2規定，本件之證據調
    查，不受同法第159條第1項、第161條之2、第161條之3、第
    163條之1及第164條至第170條規定之限制，合先敘明。
二、認定犯罪事實所憑之證據及理由：
　 ㈠上開犯罪事實，業據被告於警詢及本院審理時供述在卷（見
     警卷第2-6頁、本院卷第85-88、91-96頁），並經證人廖秀
     雯於警詢時及證人即告訴人林孟穎於警詢、偵訊時證述在
     卷（見警卷第7-13頁、偵卷第13-14頁），復有員警職務報
     告、佑民醫療社團法人佑民醫院診斷書、南投縣政府警察
     局舉發違反道路交通管理事件通知單、南投縣政府警察局
     草屯分局交通事故處理小組道路交通事故肇事人自首情形
     紀錄表、道路交通事故現場圖、道路交通事故調查報告表㈠
     ㈡、證號查詢機車駕駛人資料、車輛詳細資料報表、南投縣
     政府警察局道路交通事故初步分析研判表及道路交通事故
     照片暨監視器影像擷取畫面26張在卷可稽（見警卷第1、21
     、24-44、50-53頁、偵卷第9頁），足認被告上開任意性自
     白確與事實相符，堪予採信。
　 ㈡按汽車行駛至交岔路口，其行進應遵守燈光號誌；車輛面對
     圓形紅燈表示禁止通行，不得超越停止線或進入路口，道
     路交通安全規則第102條第1項第1款及道路交通標誌標線號
     誌設置規則第206條第5款第1目分別定有明文。查被告為領
     有合格駕駛執照之人，有道路交通事故調查報告表㈡、證號
     查詢機車駕駛人資料1紙在卷可憑（見警卷第29、51頁），
     對於上開規定理應知之甚明，且依案發當時天候晴、日間
     自然光線、視距良好、柏油路面乾燥無缺陷、無障礙物等
     情，客觀上並無不能注意之情事，有道路交通事故調查報
     告表㈠在卷可參（見警卷第28頁），倘被告能依前開規定而
     駕駛，當可避免交通事故發生，足見被告對本件交通事故
     之發生確有過失，甚為明確。而告訴人亦確因本件交通事
     故受有上開犯罪事實欄所載之傷害，則被告前開過失行為
     ，與告訴人之傷害結果間，顯有相當因果關係，是被告本
     件過失傷害之犯行，實堪認定。此外，被告於發生交通事
     故而過失致告訴人受傷後，未留於現場以待救援即逕自離
     開之事實，亦有員警職務報告、監視器影像擷取畫面在卷
     可佐（見警卷第1、39-42頁），被告駕駛動力交通工具發
     生交通事故，致人傷害而逃逸之犯行，亦殆無疑義。
　 ㈢綜上所述，本件事證已臻明確，被告上開犯行均堪認定，應
     依法論科。
三、論罪科刑：
　㈠按行為後法律有變更者，適用行為時之法律，但行為後之法
    律有利於行為人者，適用最有利於行為人之法律，刑法第2
    條第1項定有明文。查被告行為後，刑法第185條之4業於110
    年5月28日修正公布，並於同年月30日施行。修正前刑法第1
    85條之4原規定：「駕駛動力交通工具肇事，致人死傷而逃
    逸者，處1年以上7年以下有期徒刑。」，修正後刑法第185
    條之4則規定：「駕駛動力交通工具發生交通事故，致人傷
    害而逃逸者，處6月以上5年以下有期徒刑；致人於死或重傷
    而逃逸者，處1年以上7年以下有期徒刑。犯前項之罪，駕駛
    人於發生交通事故致人死傷係無過失者，減輕或免除其刑。
    」，經比較新舊法之結果，修正後刑法第185條之4第1項規
    定，將「肇事」修正為「發生交通事故」以資明確外，亦就
    違反注意義務之情節、法益侵害之程度，訂定不同之法定刑
    度，並於同條第2項規定減免要件。而查，本件係被告駕駛
    動力交通工具過失致告訴人受有傷害之情形，故本件法定刑
    係由修正前「處1年以上7年以下有期徒刑」，修正為「處6
    月以上5年以下有期徒刑」刑度，故適用修正後刑法第185條
    之4第1項前段之規定較有利於被告，則依刑法第2條第1項後
    段規定，本件被告應適用修正後刑法第185條之4第1項前段
    之規定予以論處。是核被告所為，係犯刑法第284條前段之
    過失傷害罪及修正後刑法第185條之4第1項前段之駕駛動力
    交通工具發生交通事故，致人傷害而逃逸罪。又本院於審理
    時亦當庭諭知被告前述修正後規定，是亦無礙於被告防禦權
    之行使，併此敘明。
　㈡另被告所犯上開2罪間，犯意各別，行為互殊，應予分論併罰
    。
　㈢又被告前因施用毒品案件，經本院以105年度審訴字第26號判
    決判處有期徒刑5月、9月確定；再因施用毒品案件，經本院
    以105年度審訴字第68號判決判處有期徒刑3月、1年確定；
    復因施用毒品案件，經本院以105年度審訴字第309號判決判
    處有期徒刑6月、10月確定。上開案件，繼經本院以105年度
    聲字第808號裁定定應執行有期徒刑3年確定。嗣被告入監執
    行，於107年6月11日因縮短刑期假釋出監，惟後經撤銷假釋
    ，被告復再入監執行殘刑，並於109年7月2日徒刑執行完畢
    出監等情，有臺灣高等法院被告前案紀錄表在卷可稽，其受
    徒刑執行完畢後，5年以內故意再犯本案駕駛動力交通工具
    發生交通事故致人傷害而逃逸之有期徒刑以上之罪，為累犯
    。而本院審酌司法院釋字第775號解釋意旨，認被告本案所
    犯駕駛動力交通工具發生交通事故致人傷害而逃逸罪，與上
    開構成累犯之罪均屬故意犯罪，且被告係於109年12月18日
    為本案駕駛動力交通工具發生交通事故致人傷害而逃逸之犯
    行，距其前次徒刑執行完畢日即109年7月2日，僅相隔數月
    ，足見其對前次刑罰反應力尚屬薄弱，是認被告本案故意犯
    駕駛動力交通工具發生交通事故致人傷害而逃逸罪部分，倘
    加重其最低法定本刑，尚無罪刑不相當之情形，爰依刑法第
    47條第1項規定加重其刑。
　㈣爰以行為人之責任為基礎，審酌被告騎乘普通重型機車上路
    ，本應注意遵守道路交通之規範，竟疏未注意，貿然違規行
    駛致發生本件交通事故，並使告訴人受有傷害，且於發生交
    通事故後竟又未留在現場協助救護或報警處理，逕行離去，
    提高告訴人傷害增劇之風險及事後求償之困難，並有礙肇事
    者身分之追查，所為誠有不該。復參酌被告犯後坦承犯行、
    告訴人所受傷害之程度、被告過失程度、被告於本院審理時
    自陳國中畢業、之前在殯葬業工作、未婚、沒有家屬要扶養
    等一切情狀，分別量處如主文所示之刑，並就過失傷害罪部
    分，諭知易科罰金之折算標準。
據上論斷，依刑事訴訟法第273條之1第1項、第299條第1項前段
，判決如主文。
本案經檢察官李芳瑜提起公訴，檢察官廖秀晏、吳宣憲到庭執行
職務。
中　　華　　民　　國　　110 　年　　9 　　月　　28　　日
　　　　　　　　　刑事第四庭  法　官　  蔡霈蓁
以上正本與原本無異。
如不服本判決應於收受送達後20日內向本院提出上訴書狀，並應
敘述具體理由；其未敘述上訴理由者，應於上訴期間屆滿後20日
內向本院補提理由書（均須按他造當事人之人數附繕本）「切勿
逕送上級法院」。
告訴人或被害人如對於本判決不服者，應具備理由請求檢察官上
訴，其上訴期間之計算係以檢察官收受判決正本之日期為準。　
　　　　　　　　              書記官    郭勝華
中　　華　　民　　國　　110 　年　　9 　　月　　28　　日

附錄論罪科刑法條
修正後刑法第185條之4
駕駛動力交通工具發生交通事故，致人傷害而逃逸者，處6月以
上5年以下有期徒刑；致人於死或重傷而逃逸者，處1年以上7年
以下有期徒刑。
犯前項之罪，駕駛人於發生交通事故致人死傷係無過失者，減輕
或免除其刑。
刑法第284條
因過失傷害人者，處1年以下有期徒刑、拘役或10萬元以下罰金
；致重傷者，處3年以下有期徒刑、拘役或30萬元以下罰金。